【裁判字號】    89,訴,137
【裁判日期】    891211
【裁判案由】    違反槍砲彈藥刀械管制條例
【裁判全文】
臺灣士林地方法院刑事判決                          八十九年度訴字第一三七號
    公  訴  人  臺灣士林地方法院檢察署檢察官
    被      告  甲○○
    選任辯護人  何榮源
右列被告因違反槍砲彈藥刀械管制條例案件，經檢察官提起公訴（八十八年度偵字第
六七０七號），本院判決如左：
    主  文
甲○○栽贓誣陷他人未經許可，持有可發射子彈具有殺傷力之改造玩具手槍，處有期
徒刑拾月，併科罰金新臺幣參萬元，罰金如易服勞役，以新臺幣玖佰元即銀元參佰元
折算壹日。
扣案之仿ＣＯＬＴ廠半自動手槍製造之具有殺傷力之改造玩具手槍壹枝（槍枝管制編
號0000000000，含附屬機件彈匣壹個）沒收。
    事  實
一、甲○○與乙○○係母子，乙○○因賭博輸錢，迭向甲○○分配家產未遂，時常責
    甲○○，並將甲○○趕出家門，且將其父靈位棄置地下室，甲○○因而對乙○
    ○心生不滿，亟思教訓乙○○。甲○○於民國八十七年十月三十日上午五時許，
    在台北市北投區天母公園內一防空洞旁之地上拾獲一把仿ＣＯＬＴ廠半自動手槍
    製造之玩具手槍更換土造金屬槍管改造而成之改造手槍（含彈匣一個），竟為栽
    贓誣陷乙○○入獄服刑，意圖為自己不法之所有，將他人遺失之改造手槍侵占入
    己，而未經許可持有前揭改造手槍。嗣甲○○於同日晚間八時許，趁乙○○外出
    時，將該改造手槍藏置於台北市○○○路○段十九之二號六樓乙○○臥房床頭櫃
    內。並於翌日（三十一日）上午向警方檢舉乙○○持有手槍。同日下午五時許，
    經警持台灣士林地方法院檢察署檢察官核發之搜索票，前往上址搜索，當場起出
    該改造手槍（槍枝管制編號0000000000，含彈匣一個）。迨於八十八
    年六月二十八日，甲○○始具狀向本院及台灣士林地方法院檢察署自首其栽贓誣
    陷乙○○持有改造手槍。
二、案經甲○○自首由台灣士林地方法院檢察署檢察官偵查起訴。
    理  由
一、右揭事實，業經被告甲○○自白不諱，核與證人乙○○證述之情節相符，並有改
    造手槍一把扣案可證。而扣案之槍枝（槍枝管制編號0000000000）經
    送請內政部警政署刑事警察局鑑驗結果，認係由仿ＣＯＬＴ廠半自動手槍製造之
    玩具手槍更換土造金屬槍管改造而成之改造手槍，其槍枝板機故障，惟仍可以拉
    放擊錘方式擊發適用子彈，認具殺傷力，有內政部警政署刑事警察局八十七年十
    一月十日刑鑑字第八五三五七號鑑驗通知書乙紙附卷可稽。又該仿ＣＯＬＴ廠半
    自動手槍製造之玩具手槍既已更換金屬槍管，且經本院當庭拉放該槍枝之擊錘，
    其擊發功能良好，該槍枝具有殺傷力甚明，辯護人聲請再送鑑定槍枝有無殺傷力
    ，核無必要。再參諸乙○○被訴持有可發射子彈具有殺傷力之改造玩具手槍乙案
    ，亦經判決無罪確定，業經調閱本院八十七年度訴字第七八九號、台灣高等法院
    八十八年度上訴字第四二九七號卷查明無訛。被告之自白，與事實相符。被告罪
    證明確，犯行堪以認定，應依法論科。
二、核被告所為，係犯刑法第三百三十七條之侵占遺失物罪，槍砲彈藥刀械管制條例
    第十一條第四項未經許可，持有可發射子彈具有殺傷力之改造玩具手槍罪及同條
    例第十七條第一項之栽贓誣陷他人未經許可，持有可發射子彈具有殺傷力之改造
    玩具手槍罪。上開三罪間，有方法結果之牽連關係，應從一情節較重之栽贓誣陷
    他人未經許可，持有可發射子彈具有殺傷力之改造玩具手槍罪處斷。檢察官起訴
    法條雖漏引刑法第三百三十七條，惟被告所犯侵占遺失物犯行與起訴之違反槍砲
    彈藥刀械管制條例犯行，具有牽連犯之裁判上一罪關係，本院自應一併審理。另
    檢察官認被告應從一重論以槍砲彈藥刀械管制條例第十一條第四項之罪，而非論
    以情節較重之同條例第十七條第一項之罪，亦有未洽，併此敘明。又被告自首犯
    罪並接受裁判，應依刑法第六十二條前段之規定，減輕其刑。爰審酌被告係因被
    害人乙○○不孝，始栽贓誣陷被害人乙○○持有改造手槍，其情非不可憫，惟被
    害人乙○○業因被告栽贓誣陷遭羈押長達二十四日，且被告於本院八十七年度訴
    字第七八九號乙○○違反槍砲彈藥刀械管制條例案件審理中於承審法官歷次調查
    時，猶未坦承犯行，迨該案辯論終結後，始具狀向本院及台灣士林地方法院檢察
    署自首，以及被害人乙○○業已當庭表示要原諒被告等一切情狀，量處如主文所
    示之刑，以示懲儆，並就罰金部分諭知易服勞役之折算標準。
三、扣案之仿ＣＯＬＴ廠半自動手槍製造之具有殺傷力之改造玩具手槍一枝（槍枝管
    制編號0000000000，含彈匣一個），為違禁物，應依刑法第三十八條
    第一項第一款之規定宣告沒收。
四、另按槍砲彈藥刀械管制條例第十九條第一項規定：「犯第七條、第八條、第十條
    、第十一條、第十二條第一項至第三項、第十三條第一項至第三項之罪，經判處
    有期徒刑者，應於刑之執行完畢或赦免後，令入勞動場所，強制工作，其期間為
    三年。」然上開規定業經司法院大法官會議釋字第四百七十一號解釋，認「此項
    規定不問對行為人有無預防矯治其社會性之必要，一律宣付強制工作三年，限制
    其中不具社會危險性之受處分人之身體、自由部分，其所採措施與所欲達成預防
    矯治之目的及所需程度，不合憲法第二十三條所定之比例原則，犯上開條例第十
    九條所定之罪，不問對行為人有無預防矯治其社會危險性之必要，一律宣付強制
    工作三年之部分，與本解釋意旨不符，應自本解釋公布之日起不予適用」，易言
    之，就槍砲彈藥刀械管制條例關於保安處分立法上違反比例原則之部分，不予適
    用，並認法院應審酌「依個案情節符合比例原則部分，固應適用該條例宣告保安
    處分，至不符合部分而應宣告保安處分者則仍由法院斟酌刑法第九十條第一規定
    之要件，依職權為之」。查本件被告為教訓其子，觸犯槍砲彈藥刀械管制條例第
    十一條第四項之罪，尚難認其具社會危險性，核無強制其從事勞動而予預防矯治
    之必要，爰不適用該條例之規定宣告保安處分，併此敘明。
據上論斷，應依刑事訴訟法第二百九十九條第一項前段，槍砲彈藥刀械管制條例第十
一條第四項、第十七條第一項，刑法第三百三十七條、第十一條前段、第五十五條、
第六十二條前段、第四十二條第二項、第三十八條第一項第一款，罰金罰鍰提高標準
條例第二條，判決如主文。
本案經檢察官劉異海到庭執行職務。
中      華      民      國      八十九      年    十二    月    十一    日
                                臺灣士林地方法院刑事第二庭
                                    法  官  楊  智  勝
右正本證明與原本無異。
如不服本判決應於送達後十日內向本院提出上訴狀。
                                    書記官  曾  韻  蒔
中      華      民      國      八十九      年    十二    月    十五    日
附錄本案論罪科刑法條全文
槍砲彈藥刀械管制條例第十一條第四項
未經許可，持有、寄藏或意圖販賣而陳列第一項所列槍砲者，處一年以上七年以下有
期徒刑，併科新臺幣七百萬元以下罰金。
槍砲彈藥刀械管制條例第十七條第一項
栽贓誣陷或捏造證據誣告他人犯本條例第七條、第八條、第十條、第十一條、第十二
條第一項、第三項、第十三條第一項至第三項之罪者，處以其所誣告之罪之刑。誣陷
或誣告他人犯本條例其他之罪者，處七年以下有期徒刑。
刑法第三百三十七條
意圖為自己或第三人不法之所有，而侵占遺失物、漂流物或其他離本人所持有之物者
，處五百元以下罰金。


司法院資訊處製作；財團法人民間司法改革基金會備份。
